【裁判字號】    94,訴,1468
【裁判日期】    950111
【裁判案由】    清償債務
【裁判全文】
臺灣桃園地方法院民事判決              94年度訴字第1468號
原      告  國恆鋼鐵有限公司
法定代理人  丙○○
原      告  勵維精密工業股份有限公司
法定代理人  庚○○
共      同
訴訟代理人  王宏濱律師
被      告  羅馬磁磚工業股份有限公司
法定代理人  己○○
訴訟代理人  丁○○
上列當事人間請求清償債務事件，本院於中華民國94年12月28日
言詞辯論終結，判決如下：
    主      文
被告應給付國恆鋼鐵股份有限公司新臺幣肆拾捌萬玖仟貳佰零陸
元，及自民國94年10月15日起至清償日止，按週年利率百分之五
計算之利息。
被告應給付勵維精密工業股份有限公司新臺幣參拾捌萬貳仟零捌
拾肆元，及自民國94年10月15日起至清償日止，按週年利率百分
之五計算之利息。
訴訟費用由被告負擔。
本判決於原告國恆鋼鐵股份有限公司、勵維精密工業股份有限公
司分別以新台幣壹拾柒萬元、新臺幣壹拾參萬元供擔保後，得假
執行。但本判決第一項、第二項被告如各以新臺幣肆拾捌萬玖仟
貳佰零陸元、新臺幣參拾捌萬貳仟零捌拾肆元為原告預供擔保，
得免為假執行。
    事實及理由
甲、程序方面：
    按訴狀送達後，原告不得將原訴變更或追加他訴，但擴張或
    減縮應受判決事項之聲明者，不在此限，民事訴訟法第255
    條第1 項第3 款定有明文。本件原告原起訴聲明為：被告應
    分別給付原告國恆鋼鐵股份有限公司（下稱國恆公司）新臺
    幣（下同）489,206 元、原告勵維精密工業股份（下稱勵維
    公司）382,084 元，及均自民國94年5 月24日起至清償日止
    ，按週年利率5%計算之利息。嗣於94年12月28日之言詞辯論
    期日就利息部分變更聲明，均改以支付命令送達翌日起至清
    償日止，按週年利率5%計算之利息。核屬減縮應受判決事項
    之聲明，揆諸上揭條文規定，應予准許。
乙、實體方面：
一、原告主張：原告國恆公司、勵維公司均為訴外人昇剛鋼模有
    限公司（下稱昇剛公司）之材料供應商，嗣因昇剛公司營運
    困難，分別積欠國恆公司及勵維公司各997,364元、778,971
    元貨款未償，昇剛公司為償還上開貨款，遂將其對被告羅馬
    磁磚工業股份有限公司（下稱羅馬公司）之4,514,703 元貨
    款債權依比例讓與原告，原告即將債權讓與之事通知被告並
    請求給付，惟被告卻向昇剛公司及原告表示所欠貨款僅為87
    1,290 元，原告獲悉後並未爭執，僅就此一金額按比例聲請
    支付命令，並於94年10月14日送達被告，詎被告仍拒不清償
    ，遂依買買及債權讓與之法律關係請求被告清償。並聲明：
    除供擔保金額之外，其餘如主文所示。
二、被告則以：其有積欠昇剛公司貨款尚未清償，然訴外人甲○
    ○、乙○○、黃茂章、戊○○等4 人曾於94年6 月16日以存
    證信函向被告表示渠等已於93年11月15日受讓昇剛公司對被
    告之債權，昇剛公司之其他債權人均無權要求被告清償貨款
    等語，被告遂告知訴外人甲○○等4 人其已受通知昇剛公司
    債權讓與原告一事，惟嗣後訴外人甲○○等4 人另以存證信
    函向被告表示渠等早於94年5 月11日提示昇剛公司所立之字
    據，被告自應將上開貨款給付渠等4 人等語，是以原告及訴
    外人甲○○等4 人孰為債權受讓人仍有爭議，俟釐清之後，
    被告始應給付上開貨款，期間被告並不負遲延利息等語，資
    為抗辯。
三、兩造之不爭執事項：
（一）昇剛公司分別積欠原告國恆公司、勵維公司各997,364 元
      、778,971 元貨款，業據國恆公司對帳明細單、統一發票
      各10紙及勵維公司統一發票、請款單各10紙、交貨單24紙
      、支票4 張在卷可稽，亦為被告所不爭執，堪信為真。
（二）被告對昇剛公司所欠之貨款為871,290 元，業經被告提出
      昇剛公司貨款核對表1 紙附卷足稽，且為原告不爭執，應
      屬實在。
四、本件應審究者為：（一）昇剛公司是否將債權讓與原告？（
    二）原告國恆公司、勵維公司是否得分別請求489,206 元、
    38 2,084元？（三）被告應自何時起給付遲延利息？經查：
（一）被告雖以訴外人甲○○等4 人亦主張受讓昇剛公司之債權
      為由，而認為原告是否受讓該債權，仍有疑義。然訴外人
      甲○○於本院言詞辯論期日陳稱：就昇剛公司讓與債權，
      並無直接證明，僅有訴外人吳石獅、昇剛公司所簽立之借
      據及切結書等語（見本院94年12月28日言詞辯論筆錄），
      再觀之該借據及切結書，僅得證明昇剛公司與訴外人甲○
      ○、乙○○之間存有借貸關係，無法證明昇剛公司有將其
      對被告之債權讓與訴外人甲○○等4 人，故訴外人甲○○
      等人主張昇剛公司將對被告之貨款債權讓與渠等，並不足
      採。再者，依原告所提出之債權讓與協議書所載之金額固
      與兩造所確認被告積欠昇剛公司之金額有所出入，但仍足
      以確定昇剛公司確實將其對於被告之債權讓與原告。因此
      原告主張渠等受讓昇剛公司對被告之貨款債權讓乙節，堪
      信為真實。
（二）按原告所提之債權讓與協議書第2 條規定：「羅馬磁磚工
      業股份有限公司實際給付之金額，如有不足乙（即國恆公
      司）、丙方（即勵維公司）依前條所受讓之債權金額時，
      乙丙方同意按前條所定受讓債權金額之比例，分配羅馬磁
      磚工業股份有限公司實際給付金額。」，而依該協議書第
      1 條原告國恆公司及勵維公司所受讓之金額分別為997,36
      4 元、778,971 元，又被告係積欠昇剛公司871,290 元。
      因此，原告國恆公司及勵維公司依比例受讓該筆債權分別
      為489,206 元、382,084 元，是原告國恆公司及勵維公司
      已受讓昇剛公司對被告之債權，自得分別請求被告給付上
      述款項，應予准許。
（三）按給付無確定期限者，債務人於債權人得請求給付時，經
      其催告而未為給付，自受催告時起，負遲延責任。其經債
      權人起訴而送達訴狀，或依督促程序送達支付命令，或為
      其他相類之行為者，與催告有同一之效力，民法第229 條
      第2 項定有明文。查被告雖主張因債權讓與之關係未明，
      而不應清償貨款，但遇此情形，被告仍得以提存或其他方
      式代替清償，而非不為給付，尚難稱不可歸責於被告，且
      原告亦已聲請支付命令。揆諸上開規定，原告請求自支付
      命令送達翌日即94年10月15日起，按週年利率5 ％計算遲
      延利息，洵屬有據，應予准許。
五、綜上所述，原告國恆公司、勵維公司依據買賣及債權讓與之
    法律關係分別請求489,206 元、382,084 元，及均自支付命
    令送達翌日即94年10月15日起按週年利率5 ％計算遲延利息
    ，應屬正當，予以准許。
六、兩造分別陳明願供擔保請求宣告假執行或免為假執行，經核
    均無不合，爰酌定相當擔保金額，予以准許。
七、本件事證已臻明確，兩造其餘之攻擊、防禦方法，核與判決
    結果不生影響，爰毋庸一一論述，併此敘明。
八、訴訟費用負擔之依據：民事訴訟法第78條。
中    華    民    國    95    年    1     月    11    日
                  民事第三庭    法  官  張益銘
以上正本係照原本作成
如對本判決上訴，須於判決送達後20日內向本院提出上訴狀
中    華    民    國    95    年    1     月    11    日
                                書記官  陳純姃


司法院資訊處製作；財團法人民間司法改革基金會備份。
